臺灣臺中地方法院刑事判決　　　　　　　　　　　　九十三年度易字第二八○號
　　公　訴　人　臺灣臺中地方法院檢察署檢察官
　　被　　　告　甲○○
　　　　　　　　丙○○
右列被告因偽造文書案件，經檢察官提起公訴（九十二年度偵字第二○九六五號），
本院判決如左：
    主   文
甲○○共同變造國民身分證，足以生損害於公眾，累犯，處有期徒刑肆月，如易科罰
金，以參佰元折算壹日。扣案之變造「丙○○」國民身分證壹紙上所黏貼之「甲○○
」照片壹張，沒收。
丙○○共同變造國民身分證，足以生損害於公眾，處有期徒刑參月，如易科罰金，以
參佰元折算壹日。扣案之變造「丙○○」國民身分證壹紙上所黏貼之「甲○○」照片
壹張，沒收。
    事    實
一、甲○○曾於民國八十年間因違反貪污治罪條例及犯恐嚇取財罪、違反槍砲彈藥刀
    械管制條例、肅清煙毒條例等案件，先後經臺灣高等法院臺中分院於八十一年五
    月二十一日、同年七月二十一日及同年十月六日，分別以八十年度上訴字第一八
    五三號、八十一年度上訴字第六八二號、八十一年度上訴字第一八六五號判處有
    期徒刑三年、八月、七月及三年二月確定，並定應執行刑為有期徒刑六年十月，
    而於八十七年十一月十日假釋付保護管束期滿視為執行完畢；又於八十九年間因
    妨害自由案件，經本院於九十一年十二月九日已九十一年度訴字第一五三九號判
    處有期徒刑六月確定，甫於九十二年一月十七日易科罰金執行完畢。詎仍不知悔
    改，復與丙○○共同基於變造國民身分證之犯意聯絡，於九十二年十月二十日在
    國道中山高速公路后里收費站附近，將其沖洗照片之收據交予丙○○，委由丙○
    ○代將沖洗之照片八張取回，並由丙○○任取其中照片一張作為變造國民身分證
    之用，被告丙○○遂於同日取回照片後，旋即在其位於臺中縣外埔鄉○○村○○
    路七巷六號之住處，以其所有之美工刀一把（未扣案）將甲○○之上開二吋相片
    裁剪成一吋相片，並將自己之相片撕下，再以膠水將甲○○之相片黏貼在丙○○
    自己之國民身分證上，於九十二年十月二十三日中午某時，在臺中市○○○○道
    附近，將前揭變造好之國民身分證交予甲○○收執，而共同以此方式變造丙○○
    之國民身分證，足以生損害於戶政機關對於戶籍管理之正確性。嗣於同年十月二
    十四日凌晨一時三十分許，甲○○駕駛車牌號碼五Ｒ─四一四五號自用小客車，
    行經臺中市○○路八十五號前為警臨檢，而在其所有皮包內扣得前揭貼有甲○○
    照片，經變造過之丙○○國民身分證一張，始循線獲悉上情。
二、案經臺中市警察局第六分局報請臺灣臺中地方法院檢察署檢察官偵查起訴。
    理  由
一、右揭犯罪事實，業據被告丙○○於本院審理時坦承不諱，另質諸被告甲○○固坦
    承伊持有上開變造之國民身分證為警查獲等情不諱，惟矢口否認有何與被告丙○
    ○共同變造國民身分證之犯行，辯稱：被告丙○○擅將伊相片拿去變造國民身分
    證係基於好玩，伊當時雖知情，且被告丙○○事後有拿變造後之身分證給伊看，
    然伊隨即要求被告丙○○將照片交還，並無共同變造國民身分證之意圖云云。經
    查：
（一）被告丙○○對於伊曾於右揭時、地，將所持有被告甲○○之相片黏貼至伊自己
      之國民身分證而予以變造一節坦承不諱（詳見九十二年十月二十四日九十二年
      度偵字第二○九六五號警詢筆錄第二十二頁以下、九十二年十一月二十七日偵
      訊筆錄第四十九頁以下及九十三年三月三十日本院卷審判筆錄第五十九頁、九
      十三年六月八日本院卷審判筆錄一百二十九頁），核與被告甲○○供稱前揭扣
      案之國民身分證係被告丙○○加以變造者等情相符（詳見九十二年十月二十四
      日九十二年度偵字第二○九六五號警詢筆錄第十七頁以下、九十二年十月二十
      四日偵訊筆錄第四十一頁及十月二十七日偵訊筆錄四十九頁以下及九十三年三
      月三十日本院卷審判筆錄第一百一十三頁、九十三年六月八日本院卷審判筆錄
      一百二十九頁），復有經變造之丙○○國民身分證一紙扣案可參，是足證被告
      丙○○之自白，核與事實相符，被告丙○○之犯行，堪予認定。至被告丙○○
      及甲○○二人前於警詢及偵查時就交付相片之方式、時間、變造及交付國民身
      分證之時間所陳固存有歧異，然渠等於本院審理時就前揭細節所供則互核相符
      ，自應以渠等事後於本院審理時供稱之前揭方式及時間，較為可取。
（二）另者，被告甲○○雖辯稱扣案之國民身分證並非在伊所有之皮夾內發現，該只
      皮夾應係丙○○或丙○○之友人所有，伊與被告丙○○並無共同變造身分證之
      犯意聯絡云云，復與被告丙○○於本院審理時陳稱該只皮夾係伊所有，被告甲
      ○○未曾要求伊代為變造該國民身分證等情相符；然查，被告甲○○前於警詢
      及偵查時既曾陳稱：「警方於九十二年十月二十四日晚間一時三十分許，在臺
      中市○○路八十五號前馬路上盤查我時，發現我持有變造身分證（是丙○○置
      於我皮包內的），帶返所後在我皮包內起獲一包海洛因毒品。查扣變造的身分
      證是丙○○所變造的。（問：丙○○為你變造身分證費用如何計算？）沒有收
      取費用。（問：你是否要求丙○○為你變造身分證？）是我要求他為我變造身
      分證。」（詳見九十二年十月二十四日九十二年度偵字第二○九六五號警詢筆
      錄第十七頁以下）「（問：被警方查獲之丙○○變造身分證何來？）他搭我的
      車，遺落在我車內，我便把他撿起來放在身上。」（詳見九十二年十月二十四
      日九十二年度偵字第二○九六五號偵訊筆錄第四十一頁以下）、「我於九十二
      年十月二十四日凌晨一時三十分在中清路八十五號前被警方臨檢，我拿我的駕
      照出來給他看，他問我有無身分證。他就找我車內，找我的皮包找到丙○○的
      照片。」（詳見九十二年十一月十八日九十二年度偵字第二○九六五號偵訊筆
      錄第四十四頁以下）、「（問：身分證如何來的？）是丙○○弄的。他放在車
      上的變速箱。我拿起放我的皮夾內。」等情詳實（詳見九十二年十一月二十七
      日九十二年度偵字第二○九六五號偵訊筆錄第四十九頁以下），且證人即當日
      查獲之員警乙○○於九十三年五月十九日本院審理時亦結證陳稱：「我們對甲
      ○○進行盤查時，先盤查他的證件，請他從身上皮夾拿出身分證，他在拿的時
      候手就在發抖，結果看到身分證有二張，我就問他說這張身分證是誰的，結果
      看他身分證上之名字跟人相不符，就將他帶還所查證。（問：如何發現甲○○
      所持的身分證跟相片不符？）因為他身上還有一張甲○○的駕駛執照上面貼有
      甲○○本人的照片，卻跟身分證上的名字不一樣，那張身分證上的名字是丙○
      ○，二張上面都是貼甲○○的相片。（問：對貼有甲○○照片的丙○○身分證
      ，甲○○是如何交代？）甲○○說他是在大雅路將相片交付給丙○○。他叫丙
      ○○去做身分證。我問他說你做何用，他說好玩。（問：甲○○作筆錄那天是
      否因為吸用海洛因所言反反覆覆？）半夜時甲○○有精神恍惚想睡覺的現象，
      我們就沒有作夜間訊問，等隔天他太太來陪同他，我們才製作筆錄，那時候他
      精神不錯。」等語在卷，可見前揭變造之國民身分證乃係被告甲○○要求被告
      丙○○變造後，自被告丙○○處取得並放置在自己所有之皮包內，以便處於隨
      時可使用之狀態而為警查獲者無訛。基上，堪認被告甲○○於警詢時所言乃係
      出於自由意識所為之言詞，方可採信，而被告甲○○事後辯稱前揭皮包非伊所
      有，伊並無與被告丙○○共同變造身分證之意圖云云，顯係臨訟卸責之詞，無
      足採信，而被告丙○○陳稱被告甲○○於警詢時所言應乃毒癮發作所致，該只
      皮包係伊所有，伊係基於好玩而自行變造該國民身分證云云，顯係迴護被告甲
      ○○之詞，不足採信。本案事證明確，被告甲○○及丙○○二人之犯行，均堪
      予認定。
二、按國民身分證係用以證明個人身分、年籍事項，應係屬刑法第二百十二條之關於
    品行、能力、服務或其他相類之證書。被告甲○○將自己之照片交予被告丙○○
    換貼於丙○○之國民身分證上，而共同變造丙○○之國民身分證，雖尚未持之行
    使，然變造完成時，已致生損害於戶政機關對於國民身分證管理之正確性，是核
    被告甲○○及丙○○所為，均係犯刑法第二百十二條之變造特種文書罪。被告甲
    ○○與丙○○二人間，有犯意聯絡及行為分擔，均為共同正犯。被告甲○○曾因
    違反貪污治罪條例及犯恐嚇取財罪、違反槍砲彈藥刀械管制條例、肅清煙毒條例
    等案件，先後經臺灣高等法院臺中分院於八十一年五月二十一日、同年七月二十
    一日及同年十月六日，分別以八十年度上訴字第一八五三號、八十一年度上訴字
    第六八二號、八十一年度上訴字第一八六五號判處有期徒刑三年、八月、七月及
    三年二月確定，並定應執行刑為有期徒刑六年十月，而於八十七年十一月十日假
    釋付保護管束期滿視為執行完畢；又於八十九年間因妨害自由案件，經本院於九
    十一年十二月九日以九十一年度訴字第一五三九號判處有期徒刑六月確定，甫於
    九十二年一月十七日易科罰金執行完畢，此有臺灣高等法院被告全國前案紀錄表
    在卷可參，其於受有期徒刑之執行完畢後，五年之內再犯有期徒刑以上之本罪，
    為累犯，應依法加重其刑。爰分別審酌被告甲○○及丙○○犯罪之動機、手段、
    所生之危害尚非甚鉅，及事後均坦承部分犯罪事實，態度尚稱良好等一切情狀，
    各量處如主文所示之刑，並均諭知易科罰金之折算標準。又扣案變造之丙○○國
    民身分證一紙上甲○○之照片一張，為被告甲○○所有，且供犯罪所用之物，業
    據被告二人供承在卷，應依刑法第三十八條第一項第二款之規定宣告沒收之。
據上論斷，應依刑事訴訟法第二百九十九條第一項前段，刑法第二十八條、第二百十
二條、第四十七條、第四十一條第一項前段、第三十八條第一項第二款，罰金罰鍰提
高標準條例第一條前段、第二條，判決如主文。
中      華      民      國       九十三     年     六     月    三十    日
                                 臺灣臺中地方法院刑事第二庭
                                   審判長法  官  張  智  雄
                                         法  官  莊  嘉  蕙
                                         法  官  許  惠  瑜
右正本證明與原本無異。
如不服本判決，應於判決送達後十日內向本院提出上訴狀，上訴於臺灣高等法院臺中
分院（須附繕本）。
                                         書記官
中      華      民      國       九十三     年     六     月    三十    日
附錄本案所犯法條全文
刑法第二百十二條：
偽造、變造護照、旅券、免許證、特許證及關於品行、能力、服務或其他相類之證書
、介紹書，足以生損害於公眾或他人者，處一年以下有期徒刑，拘役或三百元以下罰
金。
